---
title: "Master en Big Data. Fundamentos Matemáticos del Análisis de Datos (FMAD)."
author: "Departamento de Matemática Aplicada"
date: 'Curso 2021-22. Última actualización: `r format(Sys.time(), "%Y-%m-%d")`'
output:
  html_document: default
  pdf_document: default
subtitle: Tarea 2
---

```{r setup, include=FALSE}
knitr::opts_chunk$set(echo = TRUE)
```
```{r, include=FALSE}
options(tinytex.verbose = TRUE)
```

# Instrucciones preliminares

+ Empieza abriendo el proyecto de RStudio correspondiente a tu repositorio personal de la asignatura. 

+ En todas las tareas tendrás que repetir un proceso como el descrito en la sección *Repite los pasos Creando un fichero Rmarkdown para esta práctica* de la *Práctica00*. Puedes releer la sección *Practicando la entrega de las Tareas* de esa misma práctica para recordar el procedimiento de entrega.

```{r}
library(tidyverse)
library(tidyselect)
library(dplyr)
library(grid)
library(gridExtra)
```

# Ejercicio 1. Simulando variables aleatorias discretas.

**Apartado 1:** La variable aleatoria discreta $X1$ tiene esta tabla de densidad de probabilidad (es la variable que se usa como ejemplo en la Sesión ):
$$
\begin{array}{|c|c|c|c|c|c|c|}
\hline
\text{valor de }X1 & 0 & 1 & 2 & 3 \\
\hline
\text{Probabilidad de ese valor }P(X = x_i) & \dfrac{64}{125} &
\dfrac{48}{125}& \dfrac{12}{125} & \dfrac{1}{125}\rule{0mm}{6mm} \\[3mm]
\hline
\end{array}
$$
Calcula la media y la varianza teóricas de esta variable.

```{r}
media <- 0*(64/125)+1*(48/125)+2*(12/125)+3*(1/125)
var <- ((0-media)^2)*(64/125) +((1-media)^2)*(48/125) + ((2-media)^2)*(12/125) + ((3-media)^2)*(1/125) 
cat(cat("La media es:", media), '\n')
cat("La varianza es: ", var)

```



**Apartado 2:**  Combina `sample` con `replicate` para simular cien mil muestras de tamaño 10 de esta variable $X1$. Estudia la distribución de las medias muestrales como hemos hecho en ejemplos previos, ilustrando con gráficas la distribución de esas medias muestrales. Cambia después el tamaño de la muestra a 30 y repite el análisis. 

Probamos primero con 10.000 muestras de tamaño 10
```{r}
N = 100000
n = 10
mediasMuestrales = replicate(N, {
  muestra = sample(c(0,1,2,3), n, replace = TRUE, prob = c(64, 48, 12, 1))
  mean(muestra)
})

mediasMuestrales = data.frame(mediasMuestrales)

ggplot(mediasMuestrales) +
  geom_histogram(aes(mediasMuestrales)) +
  geom_vline(aes(xintercept = media),color = "blue") +
  geom_vline(aes(xintercept = mean(mediasMuestrales)),color = "green")


```


Probamos ahora con tamaño 30
```{r}
N = 100000
n = 30
mediasMuestrales2 = replicate(N, {
  muestra = sample(c(0,1,2,3), n, replace = TRUE, prob = c(64, 48, 12, 1))
  mean(muestra)
})

mediasMuestrales2 = data.frame(mediasMuestrales2)

ggplot(mediasMuestrales2) +
  geom_histogram(aes(mediasMuestrales2)) +
  geom_vline(aes(xintercept = media),color = "blue") +
  geom_vline(aes(xintercept = mean(mediasMuestrales2)),color = "green")

```


**Apartado 3:** La variable aleatoria discreta $X2$ tiene esta tabla de densidad de probabilidad:
$$
\begin{array}{|c|c|c|c|c|c|}
\hline
\text{valor de }X2 & 0 & 1 & 2 \\
\hline
\text{Probabilidad de ese valor }P(X = x_i) & \dfrac{1}{2} &
\dfrac{1}{4}&  \dfrac{1}{4}\rule{0mm}{6mm} \\[3mm]
\hline
\end{array}
$$
Suponemos que $X1$ y $X2$ son independientes. ¿Qué valores puede tomar la suma $X1 + X2$? ¿Cuál es su tabla de probabilidad?

Como $X1$ y $X2$ son independientes, la probilidad de $X1_{i}$+$X2_{j}$ es la probailidad de 
$X1_{i}$ multiplicado por la probabilidad de $X2_{j}$
$$
\begin{array}{|c|c|c|c|c|c|}
\hline
\text{valor de }X1 + X2 & 0 & 1 & 2 & 3 & 4 & 5 \\
\hline
P(X = x_i) & \dfrac{1}{2} * \dfrac{64}{125} &
\dfrac{1}{4} * \dfrac{64}{125} + \dfrac{1}{2} * \dfrac{48}{125}&  \dfrac{1}{4} * \dfrac{64}{125} + \dfrac{1}{4} * \dfrac{48}{125} + 
\dfrac{1}{2} * \dfrac{12}{125} & \dfrac{1}{2}*\dfrac{1}{125} + \dfrac{1}{4}*\dfrac{12}{125} + \dfrac{1}{4}*\dfrac{48}{125} &
\dfrac{1}{4}*\dfrac{1}{125} + \dfrac{1}{4}*\dfrac{12}{125} & \dfrac{1}{4}*\dfrac{1}{125}
\rule{0mm}{6mm} \\[3mm]
\hline
\end{array}
$$
# Creamos los vectores para poder operar con ellos
```{r}
x1 <- c(64/125, 48/125, 12/125, 1/125)
x2 <- c(1/2, 1/4, 1/4)
```

#Calculamos las probabilidades de la suma
```{r}
p0 <- x2[1]*x1[1]
p1 <- x2[2]*x1[1] + x2[1]*x1[2]
p2 <- x2[3]*x1[1] + x2[2]*x1[2] + x2[1]*x1[3]
p3 <- x2[1]*x1[4] + x2[2]*x1[3] + x2[3]*x1[2]
p4 <- x2[2]*x1[4] + x2[3]*x1[3]
p5 <- x2[3]*x1[4]

```

- Por último generamos la tabla. A partir de ahora la variable $Y_{k}$ será la suma de $X1_{i} + X2_{j}$ donde $i \in {0, 1, 2, 3}$ y $j \in {0, 1, 2}$ 
```{r}
tabla_resultados = matrix(c(p0, p1, p2, p3, p4, p5), nrow = 1)
colnames(tabla_resultados) =  c("Y0", "Y1", "Y2", "Y3", "Y4", "Y5")
tabla_resultados
```


**Apartado 4:** Calcula la media teórica de la suma $X_1 + X_2$. Después usa `sample` y `replicate` para simular cien mil *valores* de esta variable suma. Calcula la media de esos valores. *Advertencia:* no es el mismo tipo de análisis que hemos hecho en el segundo apartado. 

- Media teórica
````{r}
media_teorica <- sum(c(0:5)* tabla_resultados[1:5])
media_teorica

```

-Ahora comprobamos si el valor de una muestra de 100.000 se parece a la media
```{r}
N = 100000
valores = replicate(N, {
  valor = sample(0:5, 1, prob = c(p0, p1, p2, p3, p4, p5))
})
media_muestral = mean(valores)
media_muestral
```

#Existe un parecido muy estrecho entre ambos valores




# Ejercicio 2. Datos limpios

+ Descarga el fichero de este enlace  

[https://gist.githubusercontent.com/fernandosansegundo/471b4887737cfcec7e9cf28631f2e21e/raw/b3944599d02df494f5903740db5acac9da35bc6f/testResults.csv](https://gist.githubusercontent.com/fernandosansegundo/471b4887737cfcec7e9cf28631f2e21e/raw/b3944599d02df494f5903740db5acac9da35bc6f/testResults.csv) 

+ Este fichero contiene las notas de los alumnos de una clase, que hicieron dos tests cada semana durante cinco semanas. La tabla de datos no cumple los principios de *tidy data* que hemos visto en clase. Tu tarea en este ejercicio es explicar por qué no se cumplen y obtener una tabla de datos limpios con la misma información usando *tidyR*.  
**Indicación:** lee la ayuda de la función `separate` de *tidyR*.

El conjunto de datos no es limpio porque no cumple las 3 condiciones de:
  - En primer lugar, la columna "gender_age" tiene 2 valores. Lo correcto sería tener una columna 
  de edad y otra de género.
  - Las columnas que se refieren a la semana no deberían existir. En su lugar debería existir una única columna
  que reflejara el número de la semana y otra que reflejara la nota.
  
```{r}
library(readr)
testResults <- read_csv("./../testResults.csv")
testResultsTidy <- testResults %>%
  separate(gender_age, c("Gender", "Age"), sep = "_", convert = TRUE)
testResultsTidy <- testResultsTidy %>%
  pivot_longer(week1:week5, names_to="Week", names_prefix = "week")
testResultsTidy
```


# Ejercicio 3. Lectura de R4DS.

Contnuando con nuestra *lectura conjunta* de este libro, si revisas el índice verás que hemos cubierto (holgadamente en algún caso) el contenido de los Capítulos 6, 8, 9, 10 y 11. Todos esos Capítulos son relativamente ligeros.  Por eso esta semana conviene detenerse un poco en la lectura de los Capítulos 7 y 12, que son los más densos en información. Y como motivación os proponemos un par de ejercicios, uno por cada uno de esos capítulos. 

+ Haz el [ejercicio 2 de la Sección 7.5.1.1 de R4DS](https://r4ds.had.co.nz/exploratory-data-analysis.html#exercises-17). Las ideas de esa sección son importantes para nuestro trabajo de las próximas sesiones.

What variable in the diamonds dataset is most important for predicting the price of a diamond? How is that variable correlated with cut? Why does the combination of those two relationships lead to lower quality diamonds being more expensive?

Comprobamos si existe una relación entre cada una de las variables y el precio. Entre las variables categóticas dibujaré un boxplot para comprobar esta relación. Mientras que para las continuas dibujaré un diagrama de puntos

- Empezamos con las discretas
```{r}
corte <- ggplot(data = diamonds, mapping = aes(x = cut, y = price)) +
  geom_boxplot()
color<- ggplot(data = diamonds, mapping = aes(x = color, y = price)) +
  geom_boxplot()
claridad <- ggplot(data = diamonds, mapping = aes(x = clarity, y = price)) +
  geom_boxplot()

corte
color
claridad
```
- Vamos ahora con las continuas
```{r}
quilates <- ggplot(data = diamonds, mapping = aes(x = carat, y = price)) + 
  geom_point()
intensidad <- ggplot(data = diamonds, mapping = aes(x = depth, y = price)) + 
  geom_point()
tabla <- ggplot(data = diamonds, mapping = aes(x = table, y = price)) + 
  geom_point()
x <-  ggplot(data = diamonds, mapping = aes(x = x, y = price)) + 
  geom_point()
y <- ggplot(data = diamonds, mapping = aes(x = y, y = price)) + 
  geom_point()
z <- ggplot(data = diamonds, mapping = aes(x = z, y = price)) + 
  geom_point()

quilates
intensidad
tabla
x
y
z
```
Vemos la relación entre los quilates y el corte primero en densidad y luego en número
```{r}
ggplot(data = diamonds, mapping = aes(x = cut, y = carat)) +
  geom_boxplot()
ggplot(data = diamonds, mapping = aes(x = carat, y = ..density..)) + 
  geom_freqpoly(mapping = aes(colour = cut), binwidth = 0.1)
```

```{r}
ggplot(data = diamonds, mapping = aes(x = carat, y = ..count..)) + 
  geom_freqpoly(mapping = aes(colour = cut), binwidth = 0.1)
```

Este tipo de diamantes son más caros porque hay menos y por lo tanto, a igual demanda si hay menor oferta suben los precios.




+ Haz el [ejercicio 4 de la Sección 12.6.1 de R4DS](https://r4ds.had.co.nz/tidy-data.html#exercises-27). ¡Aprovecha el código previo de esa sección para trabajar con datos limpios!


+ For each country, year, and sex compute the total number of cases of TB. Make an informative visualisation of the data.

```{r}
datos_limpios <- who %>%
  pivot_longer(
    cols = new_sp_m014:newrel_f65, 
    names_to = "key", 
    values_to = "cases", 
    values_drop_na = TRUE
  ) %>% 
  mutate(
    key = stringr::str_replace(key, "newrel", "new_rel")
  ) %>%
  separate(key, c("new", "var", "sexage")) %>% 
  select(-new, -iso2, -iso3) %>% 
  separate(sexage, c("sex", "age"), sep = 1)
datos_limpios
```

+ Calculamos el número total de casos por países
```{r}
casos_paises <- datos_limpios %>%
  group_by(country) %>%
  summarise(suma = sum(cases))
casos_paises
```


```{r, EVAL = TRUE}
lista_graficos <- list()
lista_paises <-  casos_paises %>%
  filter(suma > 1000000) %>%
  select(country)


aux <- datos_limpios %>%
  filter(country %in% lista_paises$country)
ggplot(aux) +
    geom_bar(aes(x=age, y=cases),stat="identity",  position=position_dodge()) + 
facet_grid(vars(country), vars(sex))
```


